臺灣板橋地方法院刑事判決　　　　　　　96年度簡上字第80號
上　訴　人　臺灣板橋地方法院檢察署檢察官
被　　　告　乙○○
上列上訴人因被告妨害自由案件，不服本院95年度簡字第7186號
中華民國95年12月15日第一審判決（聲請案號：95年度偵字第24
370 號），提起上訴，本院管轄之第二審合議庭判決如下：
    主  文
原判決撤銷。
乙○○以加害生命之事，恐嚇他人致生危害於安全，處拘役伍拾
伍日，如易科罰金，以新臺幣壹仟元折算壹日，減為拘役貳拾柒
日，如易科罰金，以新臺幣壹仟元折算壹日。緩刑貳年。
扣案之未開鋒長劍壹把及藥粉壹瓶均沒收。
    事  實
一、乙○○前因其子與就讀柑園國中（設臺北縣樹林市○○街○
    段125 號）之同學林Ｏ德發生衝突，對該校處置心生不滿，
    竟於民國95年10月19日8 時10分許，手持其所有之未開鋒長
    劍1 把及不明藥粉1 瓶，前往該校輔導室理論，並基於恐嚇
    犯意，對該校生活教育組長甲○○揚言要以攜帶之長劍及毒
    粉，跟學校及林Ｏ德同歸於盡，致甲○○心生畏懼，而報警
    處理，並扣得上開長劍1 把及藥粉1 瓶，始查悉上情。
二、案經甲○○訴由臺北縣政府警察局樹林分局報告臺灣板橋地
    方法院檢察署檢察官偵查後聲請簡易判決處刑。
    理  由
壹、程序方面有關證據能力部分：刑事訴訟法第159 條第1 項雖
    規定，被告以外之人於審判外之言詞或書面陳述，除法律有
    規定外，不得作為證據。惟同法第159 條之5 明定：「被告
    以外之人於審判外之陳述，雖不符前4 條之規定，而經當事
    人於審判程序同意作為證據，法院審酌該言詞陳述或書面陳
    述作成時之情況，認為適當者，亦得為證據。」、「當事人
    、代理人或辯護人於法院調查證據時，知有第159 條第1 項
    不得為證據之情形，而未於言詞辯論終結前聲明異議者，視
    為有前項之同意。」，其立法理由在於傳聞證據未經當事人
    之反對詰問予以核實，乃排斥其證據能力。惟當事人如放棄
    對原供述人之反對詰問權，於審判程序表示同意該等傳聞證
    據可作為證據，此時，法院除認該傳聞證據欠缺適當性外，
    自可承認其證據能力。又當事人、代理人或辯護人於調查證
    據時，知有刑事訴訟法第159 條第1 項不得為證據之情形，
    卻表示「對於證據調查無異議」、「沒有意見」等意思，而
    未於言詞辯論終結前聲明異議者，應視為已有將該等傳聞證
    據採為證據之同意，最高法院93年度台上字第3533號、94年
    度台上字第2976號判決亦採同一見解。經查：本案被告乙○
    ○及檢察官於本院審判期日，對於下列經本院調查之證據方
    法，均表示對其證據能力不爭執，復於審判期日就本院一一
    提示之前揭證據方法於言詞辯論終結前，均亦未就所調查之
    證據主張有刑事訴訟法第159 條第1 項不得為證據之情形，
    是參照上開說明要旨，本案經調查之證據，均有證據能力，
    合先敘明。
貳、實體方面：
一、訊據被告乙○○固坦承伊因柑園國中學生林０德衝突事件，
    於上開時、地，持扣案之長劍及藥粉至學校理論之事實，惟
    矢口否認有何恐嚇之犯行，並辯稱：伊誤以為該長劍是拐杖
    而帶至學校，且該藥粉並非毒藥，伊亦無出言恐嚇甲○○云
    云置辯。然查：
(一)、上開事實，業據證人即告訴人甲○○迭於警詢證述：被告持
    刀及他自稱毒藥，到輔導室門口揚言要找林０德，表示要殺
    林賢德，如果帶來的刀子不能殺林０德，家中還有一把槍可
    以殺林０德，我們便將他帶到輔導室內，被告繼續對學校及
    林賢德表示不滿，若處理不好，就要學校及林賢德死等語（
    詳見偵查卷第11至12頁）甚明，核與其於本院訊問時具結證
    述：當天被告是先到輔導室門口，手上拿著劍及藥粉1 瓶，
    說要找學生，輔導主任就請被告到輔導室旁邊的會客室，我
    去報警；被告看到老師就說要殺人，他跟我及其他輔導老師
    說，如果沒有處理就要殺我們學校老師及學生，他說他手上
    拿著毒藥，等他殺完人後，他就要同歸於盡；因為有學生到
    他家玩，他受不了，他就出來，他叫他兒子拿刀，要砍其中
    一個同學，同學就嚇跑，腳踏車就留在他家，隔天其他同學
    為了幫同學出氣，到被告家丟石頭，是希望把腳踏車拿回來
    ，但被告不給等語（詳見本院卷第47至48頁）相符；況衡諸
    證人甲○○身為柑園國中之生活教育組長，與被告並無仇繫
    怨懟，且於案發後對於被告表示願宥恕之意，自無虛詞構陷
    被告之理，則證人甲○○前揭證述，堪以採信，並有扣案之
    該長劍及藥粉照片2 張（詳見偵查卷第19頁）在卷可稽。故
    上開事實，堪以認定無訛。
(二)、至被告辯解不足採信之理由：
１、參酌被告於警詢、偵訊及本院訊問時自承：伊持刀械是要看
    學校如何處理林０德等人到伊家丟石頭之處罰情形，如果不
    滿意才會動粗；刀械及三仙毒藥（毒藥是我自己要自殺用的
    ）放在桌上要嚇她們；伊只說如果處理不滿意我就會動粗等
    語（詳見偵查卷第6 至7 、22頁及本院95年度聲羈字第870
    號卷第4 頁）明確，則茍被告僅欲以自殺相逼校方者，僅需
    攜帶前揭其所自稱為毒藥之不明藥粉即可，何需攜帶長劍？
２、又觀諸卷附該長劍之照片所示（詳見偵查卷第19頁），該長
    劍之長度約45公分，且其外觀、形式等亦核與一般柺杖差異
    甚大，則殊難逕予採認被告將該長劍誤認為係拐杖。
３、故被告辯稱：把該長劍誤以為是拐杖；伊沒有恐嚇云云，顯
    係事後卸責之詞，均不足採信。
(三)、綜上所述，本件事證已臻明確，被告犯行堪以認定，應予依
    法論科。
二、核被告所為，係犯刑法第305條之恐嚇罪。
三、原審依全案卷證資料，認被告罪證明確，予以論罪科刑，固
    屬卓見，惟查上訴人即檢察官上訴後，中華民國96年罪犯減
    刑條例於96年6 月15日經立法院三讀通過，並於同年7 月16
    日施行，被告上開犯罪時間在96年4 月24日以前，且合於減
    刑條件，原審未及就被告所宣告之刑，於裁判時減其宣告刑
    ，尚有未合，以及原審判決應適用法條欄漏引刑法第38條第
    1 項第2 款之規定，亦有未洽。至本件檢察官雖以柑園國中
    校長謝坤楠業已來信表示不希望被告因服刑造成經濟困頓，
    並影響其子就學情形，請考量被告家庭狀況，予以從輕量刑
    為由提起上訴；然查關於刑之量定，係實體法上賦予法院得
    為自由裁量之事項，倘未有逾越法律所規定之範圍，或濫用
    其權限，即不得任意指摘為違法，本案原審既已審酌被告之
    素行、犯罪之動機、目地、手段、所生危害及犯罪後坦承部
    分犯行之態度等一切情狀，依職權而為刑罰之量定，經核尚
    無違法或顯然失當之情形，是檢察官上訴指摘原審法院量刑
    過輕，為無理由，惟原審判決既有上開可議之處，仍應由本
    院管轄之第二審合議庭撤銷原判決。
四、爰審酌被告被告之素行尚可，此有臺灣高等法院被告前案紀
    錄表1 份在卷可證，及其犯罪之動機係因一時激憤、犯罪之
    目的、手段實屬可議，且持尚未開鋒之長劍，所造成之危害
    尚非重大，以及其犯後坦承部分犯行之態度等一切情狀，量
    處如主文所示之刑，並諭知易科罰金之折算標準，及依中華
    民國96年罪犯減刑條例第2 條第1 項第3 款規定，減其刑期
    二分之一，並諭知易科罰金之折算標準，以示懲儆。
五、又查被告於76年間雖曾因傷害案件，經本院以76年度訴字第
    1127號刑事判決罰金銀元3,000 元，並得易服勞役確定，並
    經簡刑為罰金銀元1,500 元，並得易罰勞役確定，嗣於78年
    4 月25日罰金繳清執行完畢，且至本案前未曾受有期徒刑以
    上刑之宣告等情，此有前揭紀錄表可證，本案其因一時失慮
    ，致罹刑典，事後已坦承部分犯行，且經告訴人甲○○表示
    宥恕之意，及柑園國中校長信函表示被告家庭狀況，經濟困
    頓，為清寒家庭，並罹患雙側腰椎及薦椎神經病變等情，業
    據被告供承在卷，核與告訴人甲○○指訴情節相符，並有柑
    園國中校長信函、清寒證明、診斷證明書等（詳見本院卷第
    3 、19至31頁）在卷供參，是本院審酌上情，認被告經此刑
    之宣告後，應知警惕而無再犯之虞，本院因認暫不執行其刑
    為當，併予以宣告緩刑2 年，用啟自新。
六、至扣案之長劍1 把及藥粉1 瓶，均係被告所有並供本犯罪所
    用之物，已如前述，應依刑法第38條第1 項第2 款之規定，
    併予宣告沒收。
據上論斷，應依刑事訴訟法第455 條之1 第1 項、第3 項、第36
9 條第1 項前段、第364 條、第299 條第1 項前段，刑法第305
條、第41條第1 項前段、第74條第1 項第1 款、第38條第1 項第
2 款，刑法施行法第1 條之1 第1 項、第2 項前段，中華民國96
年罪犯減刑條例第2 條第1 項第3 款、第7 條，判決如主文。
本案經檢察官彭聖斐到庭執行職務。
中　　華　　民　　國　　96　　年　　9 　　月　　27　　日
                  刑事第六庭    審判長法　官  高文淵
                                      法　官  林鈺琅
                                      法　官  饒金鳳
以上正本證明與原本無異。
本件不得上訴。
                                      書記官  王春森
中　　華　　民　　國　　96　　年　　9 　　月　　27　　日
附錄本案論罪科刑法條全文：
中華民國刑法第305條：
以加害生命、身體、自由、名譽、財產之事，恐嚇他人致生危害
於安全者，處2 年以下有期徒刑、拘役或3 百元以下罰金。
